【裁判字號】    97,交抗,1102
【裁判日期】    971031
【裁判案由】    違反道路交通管理處罰條例
【裁判全文】
臺灣高等法院交通事件裁定            97年度交抗字第1102號
抗   告   人
即原處分機關  臺北市交通事件裁決所
受  處 分 人  甲○○
上列抗告人因受處分人違反道路交通管理處罰條例案件，不服臺
灣臺北地方法院，中華民國97年9月29日所為裁定（97年度交聲
字第1711號），提起抗告，本院裁定如下：
    主  文
抗告駁回。
    理  由
一、原裁定意旨略以：
（一）本件受處分人甲○○於民國（下同）97年4月2日11時53分
      許，騎乘車牌號碼QCR-057號普通輕型機車（即輕型機器
      腳踏車），行經臺北市○○○路、雙園街口時，為臺北市
      政府警察局萬華分局華江派出所警員依法攔檢盤查，發現
      受處分人身上散發濃厚酒味，顯有酒後駕車之嫌，即施以
      酒精濃度測試，測試值達每公升0.41毫克，依違反道路交
      通管理處罰條例第35條第1項第1款規定，製單舉發，並當
      場扣車移置保管等情，為受處分人所不爭執，有舉發違反
      道路交通管理事件通知單移送聯、酒精濃度列印單、臺北
      市政府警察局萬華分局97年5月8日北市警萬分交字第
      09731406200號函、普通輕型QCR-057機車行照影本附卷。
      因受處分人僅考領聯結車職業駕駛執照，未領有機車駕駛
      執照，復有臺北市裁決所汽車駕駛人螢幕列印、職業聯結
      車駕駛執照影本在卷可稽。是受處分人當時係以聯結車駕
      駛執照，於飲酒後，駕駛前述輕型機車違規之事實，堪予
      認定。
（二）按道路交通安全規則乃行政機關依道路交通管理處罰條例
      授權而制定，不得逾越母法所無之限制。受處分人雖依道
      路交通安全規則第61條第1項第1款之規定得合法駕駛輕型
      機車，但受處分人當時係駕駛輕型機車違規，則依法應吊
      扣輕型機車之駕駛執照，始符修正後道路交通管理處罰條
      例第68條立法目的、修正理由之意旨，自無從逕處以吊扣
      聯結車職業駕駛執照之處分。又法院依憲法第80條規定依
      據法律獨立審判，不受任何干涉。故抗告人所舉交通部95
      年5月3日交路字第0950030639號、94年9月15日交路字第
      09400514233號函釋意旨，僅得為法院裁判之參考依據，
      尚不能以之拘束法院之認定，附此敘明。
（三）受處分人對於抗告人裁處罰鍰30,000元及施以道安講習之
      部分未聲明異議，且已於97年4月3日繳納罰鍰30,000元，
      惟對裁處吊扣受處分人（職業聯結車）駕駛執照12個月之
      裁罰部分聲明異議。抗告人未及審酌修正後道路交通管理
      處罰條例第68條條文修正理由，裁處吊扣受處分人（職業
      聯結車）駕駛執照12個月之裁罰，尚有未洽，因而撤銷原
      處分（因本件為一個違規行為，罰鍰與吊扣處分無從區分
      ），諭知罰鍰30,000元及施以道路交通安全講習等語。
二、抗告意旨略以：按處罰酒後駕車行為規定之立法目的，在於
    確保用路人之安全。有關94年12月14日修正道路交通管理處
    罰條例第68條規定，其修正原因乃舊法將違規駕駛人所持有
    各級車類之駕駛執照一併吊扣，失之過酷，故已領有重型汽
    車駕駛執照者，酒後違規駕駛重型機車時，吊扣該駕駛者之
    重型機車駕駛執照，不得吊扣其領有之其他汽車或機車駕駛
    執照。但因取得高一級車類之駕駛資格者，得駕駛較低級車
    類之車輛，因此當未領有較低級駕駛執照者，依其領有之較
    高級駕駛執照酒後違規駕駛較低級之車輛時，仍應吊扣其駕
    駛該違規車輛所憑之較高級駕駛執照，始符道路交通安全規
    則第114條第2款、第53條、第61條第1項及道路交通管理處
    罰條例第35條第1項第1款、第24條第1項第2款、第68條規定
    之意旨（本院97年度交抗字第118號裁定意旨參照）。查，
    本件受處分人甲○○僅考領汽車駕駛執照，並未考領輕型機
    車駕照，其因酒後駕車而遭警方舉發當時，係依其考領之汽
    車駕玲執照，作為騎乘車牌號碼QCR-057號普通輕型機車之
    憑證，依上開規定及說明，抗告人之原處分並無違誤，請撤
    銷原裁定，依法裁處云云。
三、經查：
（一）按汽車駕駛人有飲用酒類或其他類似物後其吐氣所含酒精
      濃度超過每公升0.25毫克或血液中酒精濃度超過百分之
      0.05 以上者，不得駕車；汽車駕駛人，駕駛汽車經測試
      檢定有酒精濃度超過規定標準者，處新臺幣15,000元以上
      60,000元以下罰鍰，並當場移置保管該汽車及吊扣其駕駛
      執照1年；汽車駕駛人，有第35條第1項規定之情形者，應
      接受道路交通安全講習；次按車輛，指在道路上以原動機
      行駛之汽車（包括機器腳踏車）或以人力、獸力行駛之車
      輛；汽車駕駛人取得高一級車類之駕駛資格者，應換發駕
      駛執照，並准其駕駛較低級車類之車輛，其規定如下：一
      、已領有聯結車駕駛執照者，得駕駛大客車、大貨車、代
      用大客車、大客貨兩用車、曳引車、小型車、輕型機器腳
      踏車，道路交通管理處罰條例第35條第1項第1款、第24條
      第1項第2款、第3條第8款，道路交通安全規則第114條第2
      款、第61條第1項第1款定有明文。次按按道路交通管理處
      罰條例第68條，已於民國94年12月14日修正公布，並自95
      年3月1日施行。修正前之道路交通管理處罰條例第68條規
      定：「汽車駕駛人，因違反本條例及道路交通安全規則之
      規定，受吊扣或吊銷駕駛執照處分時，吊扣或吊銷其持有
      各級車類之駕駛執照」，其立法意旨在於違規行為對道路
      交通秩序之維持及道路交通安全已生較大之影響，故規定
      吊扣或吊銷其持有各級車類之駕駛執照，以限制其繼續駕
      車行駛道路之權利，其係屬駕駛行為之限制，並不因所持
      駕駛執照種類不同而有所差異。惟修正後之道路交通管理
      處罰條例第68條規定：「汽車駕駛人，因違反本條例及道
      路交通安全規則之規定，受吊銷駕駛執照處分時，吊銷其
      持有各級車類之駕駛執照」，其立法理由略以：「原條文
      將違法或違規駕駛人所持有各級車類之駕駛執照一併吊扣
      或吊銷，失之過酷，影響人民工作及生活甚鉅，爰修正之
      」等語。是以，駕駛人違反道路交通管理處罰條例第35條
      第1項第1款之規定而受吊扣駕駛執照處分時，依修正後同
      法第68條規定並參照其修正意旨，應僅得吊扣違規或違法
      當時駕駛車類之駕駛執照，否則將造成同一違規或違法行
      為，因受處分人持有駕駛執照種類之不同，而異其處分之
      結果。況酒醉駕車行為係製造法所不容許之風險，以風險
      製造之立場觀之，並不因駕駛車輛種類之不同，而有所差
      別，但從風險實現之觀點而言，酒醉駕駛車類之不同，其
      對於交通安全衍生之實害結果也有所差異，如駕駛人駕駛
      低一級之車類違反本條例之規定時，不論其所造成之實害
      結果，而一律吊扣駕駛人所持有之各類駕照，亦有違相同
      事件相同處理，不同事件不同處理之平等原則（本院暨所
      屬法院97年法律座談會刑事類提案第40號討論暨審查意見
      參照）。
（二）受處分人僅考領聯結車職業駕駛執照，未領有機車駕駛執
      照，且於飲酒後，於前揭時、地，騎乘車受處分人所有前
      述普通輕型機車，經警稽查測得受處分人酒精濃度達每公
      升0.41毫克，而當場扣車移置保管等情，為受處分人所不
      爭執，有舉發違反道路交通管理事件通知單移送聯、酒精
      濃度列印單、臺北市政府警察局萬華分局97年5月8日北市
      警萬分交字第09731406200號函、臺北市裁決所汽車駕駛
      人螢幕列印、職業聯結車駕駛執照、普通輕型QCR-057機
      車行照影本在卷可稽。是受處分人當時係以聯結車駕駛執
      照，於飲酒後，駕駛前述輕型機車違規之事實，足堪認定
      。
（三）本件受處分人係依道路交通安全規則第61條第1項第1款之
      規定，其因具有聯結車駕駛執照，得騎乘輕型機車，本身
      並不具有輕型機車駕駛執照。惟受處分人違規時係騎乘前
      述輕型機車，揆諸上開之規定及說明，受處分人依法所受
      之處分應為限制其騎乘輕型機車之權利，應吊扣其輕型機
      車駕駛執照。而受處分人既無輕型機車駕駛執照，抗告人
      自無從處以受處分人吊扣機車駕駛執照之處分，然抗告人
      機關逕依上開道路交通管理處罰條例第68條規定，吊扣受
      處分人之職業大客車駕駛執照，顯然違反該條修正理由之
      意旨，且參以受處分人係騎乘輕型機車，如因此吊扣受處
      分人之職業大客車駕駛執照，此舉顯然將剝奪受處分人駕
      駛職業大客車之權利，對受處分人之權益造成極大之損害
      ，亦與現行之道路交通管理處罰條例第68條之規定未合。
（四）另抗告人抗告意旨所援引本院97年度交抗字第118號裁定
      之理由，要非中央法規標準法第2條、第3條之法律（法、
      律、條例、通則）、命令（規程、規則、細則、辦法、綱
      要、標準、準則），不具有法的拘束力，僅係法官就個案
      所為之意見，並不足以影響本院本於對法律之確信所為之
      判斷，附此敘明。
（五）本件原審以受處分人異議有理由，將原處分撤銷，改諭知
      罰鍰30,000元及施以道路交通安全講習，經核其認事用法
      於法有據。抗告人之抗告意旨，任意指摘原裁定不當，求
      為撤銷改判，為無理由，應予駁回。
四、據上論結，應依道路交通案件處理辦法第26條，刑事訴訟法
    第412條，裁定如主文。
中    華    民    國    97    年    10    月    31    日
                  刑事第二十庭審判長法  官  楊貴雄
                                    法  官  高愈杰
                                    法  官  林銓正
以上正本證明與原本無異。
不得再抗告。
                                    書記官  陳玲憶
中    華    民    國    97    年    10    月    31    日


司法院資訊處製作；財團法人民間司法改革基金會備份。
